臺灣板橋地方法院民事判決　　　　　　　　　　　　　九十三年度勞小上字第八號
　　上　訴　人　乙○○
　　被上訴　人　前瞻企業經營管理顧問股份有限公司
　　法定代理人　甲○○
右當事人間請求給付薪資事件，上訴人對於中華民國九十三年六月二十二日本院板橋
簡易庭九十三年度板勞小字第三三號第一審判決提起上訴，本院判決如左：
    主      文
上訴駁回。
第二審訴訟費用新臺幣壹仟伍佰元由上訴人負擔。
    事實及理由
一、按對於小額程序之第一審裁判之上訴，非以其違背法令為理由，不得為之，民事
    訴訟法第四百三十六條之二十四第二項定有明文。所謂判決違背法令係指判決不
    適用法規或適用不當者而言。次按判決書理由項下，應記載關於攻擊或防禦方法
    之意見，民事訴訟法第二百二十六條第三項定有明文，法院為原告敗訴之判決，
    而其關於攻擊方法之意見，有未記載於判決理由項下者，即為同法第四百六十六
    條第六款所謂判決不備理由，最高法院固著有二十九年上字第八四二號判例可資
    參照。惟按「判決書得僅記載主文，就當事人有爭執事項，於必要時得加記理由
    要領。」民事訴訟法第四百三十六條之十八第一項已別於同法第二百二十六條第
    三項，於小額訴訟程序中就判決之記載另為特別之規定。是則小額民事判決於判
    決中關於理由項下，僅於必要時加記其要領已足，並無需將兩造所有攻擊或防禦
    方法逐一記載意見（特別係不足採之部分）及法律上之意見。再所謂判決理由矛
    盾，則係指其理由前後抵觸，或判決主文與理由不符之情形而言（最高法院五十
    八年台上字第八○號判例意旨參照）。
二、本件上訴人係對於小額訴訟之第一審判決提起上訴，核其上訴理由係以：兩造於
    原審主要之爭點在於僱傭關係結束之時間。即上訴人於原審主張為民國九十三年
    三月底請假結束後離職；被上訴人則抗辯係同年三月初請假前即已離職。原審採
    信被上訴人之抗辯（即於三月三日核准離職），對上訴人之主張及所提出勞工保
    險局被保險人資料表隻字未提，其判決顯有不備理由或理由矛盾。即(1)被上訴人
    身為顧問管理公司，不可能不熟悉相關法令規定，即依勞動基法施行細則第九條
    規定，終止勞動契約時，雇主應即結清工資，給付勞工。實則被上訴人至九十三
    年四月五日始結清工資。而依勞工保險條例規定，勞工異動，應於二日內辦理變
    更，被上訴人竟於九十三年四月十三日才停止勞保。由此可見絕非如被上訴人所
    言，於三月三日即終止勞動契約關係，而應如上訴人所言三月底才離職。(2)原審
    採信被上訴人所提出上訴人擬具之簽呈，該簽呈既未經上訴人簽名，其效力已有
    可議。又縱為有效簽呈，生效日期亦應為公告日期。且依勞動基準法規定，勞資
    雙方勞動契約之終止須經預告，也不可能立刻生效。上訴人月底離職，月初送簽
    ，中間請假，事先交接，本屬正常。並不得以月初辦理交接，即構成勞動契約終
    止條件。(3)上訴人曾送假單請假十四天，該假單為副總羅竹良所批准，請假時間
    為九十三年三月八日起至同月二十六日止。如確為被上訴人所言上訴人於月初即
    離職，何以還有請假之必要。(4)原審所傳訊證人程宇鵬為被上訴人公司員工，為
    了個人利益，於法庭上所為陳述多為不實，原審遽予採信，亦令上訴人不解及不
    服，為此聲明上訴等語。
三、經查：
 (1) 原審係以：上訴人曾書寫簽呈，其主旨為「擬簽請准於自三月八日至三月二十六
    日請假二週，或留職停薪二個月，或請辭現有工作，呈請核示」，其理由為「因
    國民黨選情告急，為了國家前途及廣大人民的未來生計著想，決定效法當年十萬
    青年十萬軍的抗日精神，親自投身輔選工作，盡一己棉薄之力」等情，有簽呈一
    份附卷為佐。核與證人程宇鵬（被上訴人之員工）到庭證稱：「因為九十三年三
    月三日下午二點多，被告公司（即被上訴人）的副總羅竹良叫我當天五點與原告
    （即上訴人）辦理交接，因為原告說他要去幫連宋競選，他要離職他不要做了。
    當天原告就跟我辦理交接了」等語相符，是而認被上訴人抗辯其已於九十三年三
    月三日准上訴人離職，勞動契約已於該日合意終止一節，為可採信。故原審判決
    書中顯已就認定事實及結果之理由要領為記載。
 (2) 上訴人雖於原審所提出被保險人投保資料異動資料查詢單，其上所載退保日期為
    九十三年四月十三日，既與兩造所主張勞動契約終止日期均不相符，顯示兩造對
    於上開所載退保日期與勞動契約實際終止日期不同一節，並無歧見，則本件被上
    訴人即雇主未依相關法令規定為上訴人即受僱人退保或結清工資，或涉是否違反
    行政規章程序主管機關行政監督範籌，然與勞動契約於何日終止間並無關聯。
 (3) 上訴人於原審既未否認被上訴人所提出簽呈之真正，縱無簽名，本無礙上訴人有
    為該簽呈內容之意思表示之認定。再者原審既認定兩造係合意終止勞動契約，意
    思表示一經合致即生終止效力。上訴人主張：需公告後始生效，或需經預告期滿
    始生效云云，尚乏依據，而無可採。再參諸上開簽呈所載內容既曰「請假」或「
    留職停薪」或「請辭」；及前述證人程宇鵬之證詞：最後合意之內容為離職等情
    後，原審認定上訴人所主張「九十三年三月八日起至同年月二十六日止請假一節
    」，因未盡立證之責而無可採，於法並無違誤。上訴人遲至提起上訴後才主張：
    其曾送假單請假十四天，該假單為副總羅竹良所批准等語，並聲請傳訊證人羅竹
    良，核屬新攻擊方法，依民事訴訟法第四百三十六條之二十八條第一項前段規定
    當事人於第二審程序不得提出，本院自無庸再為審酌。
 (4) 查證人程宇鵬固為被上訴人公司員工，而或有證詞偏頗之虞。惟原審非以證人程
    宇鵬之證詞為認定事實惟一依據，乃斟酌卷附簽呈等書證及當事人陳述後，認證
    人程宇鵬證述情節並非虛枉。上訴人逕執證人程宇鵬與被上訴人間具僱傭關係為
    由，空言否認證人之陳述不實，亦無可採。
 (5) 原審判決認依兩造所為陳述、卷附簽呈及證人程宇鵬之證詞而為認定兩造間勞動
    契約關係已於九十三年三月三日終止一節為真正，再依前規定，於判決中記載主
    文及理由要領，於法尚無違誤，尚不得以判決理由未就上訴人所提出書證或主張
    逐一為取捨之論列，即謂具有判決不備理由或理由矛盾之違背法令。
四、上訴人並未另具體指出原審判決有如何違背法令情事，更未指明原審判決所違反
    之法令條項或其內容以及依訴訟資料有何判決違背法令之具體事實，依其上訴意
    旨足認上訴為無理由，爰依民事訴訟法笫四百三十六條之二十九第一項第二款規
    定，不經言詞辯論，逕駁回其上訴。
五、本件被上訴人名稱應為「前瞻企業經營管理顧問股份有限公司」，有公司基本資
    料查詢單一份在卷可佐，上訴人起訴、上訴及原審判決雖均未記載正確之名稱，
    然由公司統一編號記載以觀，既無礙其同一性之認定，爰依職權逕改列被上訴人
    公司名稱為「前瞻企業經營管理顧問股份有限公司」，附此敘明。
結論：依民事訴訟法第四百三十六條之三十二第二項、第四百三十六條之二十九第二
款、第四百四十九條第一項、第九十五條、第七十八條，判決如主文。
中　　　華　　　民　　　國　　九十三　　年　　　十　　　月　　　二十二　日
                                臺灣板橋地方法院民事第一庭
                                    法  官  李行一
                                    法  官  許瑞東
                                    法  官  黃信滿
右為正本係照原本作成
不得上訴
中　　　華　　　民　　　國　　九十三　　年　　　十　　　月　　　二十二　日
                                    書記官  吳美瑤
